【裁判字號】    99,訴,862
【裁判日期】    991029
【裁判案由】    損害賠償
【裁判全文】
臺灣士林地方法院民事判決               99年度訴字第862號
原      告    蔡生鵬
兼法定代理人  蔡芝妮
被      告    李景琦
上列當事人間損害賠償事件，本院於民國99年9 月30日言詞辯論
終結，判決如下：
    主      文
原告之訴駁回。
訴訟費用由原告負擔。
    事實及理由
一、原告主張：原告蔡芝妮之子即原告蔡生鵬前於被告任教之臺
    北市私立明聲兒童托育中心就學，自民國96年10月1 日至97
    年7 月30日期間，被告先後對原告蔡生鵬為下列侵害行為：
    96年11月間掌摑原告蔡生鵬臉頰，並抓住其手腕，造成其
    口腔內開放性傷口；每學期9 月間及2 月間將原告蔡生鵬
    之新牙刷取走；97年3 月間在颱風天下雨時，連續3 天將
    原告蔡生鵬鎖在門外，致其感冒；97年6 月間拿不明雙色
    藥物給原告蔡生鵬服用；97年6 月間將原告蔡生鵬關進有
    小螞蟻的倉庫裡2 次；97年7 月間將原告蔡生鵬帶進廁所
    ，弄斷其4 顆牙齒，並恐嚇其不得告訴家人，否則隔天會打
    得更重；經常在原告蔡生鵬面前侮辱原告蔡芝妮，或在其
    他同學面前諷刺、取笑原告蔡生鵬，致其遭同學辱罵，包含
    99年2 月25日有同學聽到被告講述原告蔡生鵬壞話，同學因
    而辱罵原告蔡生鵬。被告上述行為不法侵害原告2 人之身體
    、健康或名譽，造成原告2 人身心受損。為此，依侵權行為
    法律關係提起本件訴訟。並聲明：被告應給付原告2 人各新
    臺幣（下同）50萬元。
二、被告則以：原告所稱各情皆非實在，原告曾對其提出數次刑
    事告訴，均經檢察官調查後為不起訴處分確定在案。且原告
    之侵權行為損害賠償請求權早已罹於時效，其本件請求為無
    理由等語，資為抗辯。並聲明：原告之訴駁回。
三、經查：
（一）原告蔡生鵬於96年10月1 日至97年7 月30日期間曾在被告
      服務之臺北市私立明聲兒童托育中心就讀。
（二）原告曾於97年5 月27日對被告提出傷害之刑事告訴，嗣經
      臺灣士林地方法院檢察署（下稱士林地檢察署）以97年度
      偵字第10104 號處分不起訴及臺灣高等法院檢察署（下稱
      高檢署）以97年度上聲議字第5414號處分駁回原告再議聲
      請確定在案。原告又於98年12月17日再次對被告提出傷害
      告訴，經士林地檢署以99年度偵字第2674號不起訴處分及
      高檢署99年度上聲議字第2648號處分駁回原告再議確定在
      案。原告另對被告提出妨害名譽等告訴，經士林地檢署以
      99年度偵字第6921號不起訴處分及高檢署99年度上聲議字
      第4718號處分駁回原告再議確定在案。
（三）原告係99年5 月13日提起本訴，請求被告負侵權行為損害
      賠償責任。
      以上各項，有原告提出之臺北市政府社會局97年度弱勢家
      庭兒童托育補助申請表1 份、月費收據13紙及被告提出之
      士林地檢署不起訴處分書、高檢署再議駁回處分書影本可
      稽，並經本院調閱上述刑事偵查案卷予以查明，均堪認定
      。
四、得心證之理由：
    原告主張被告有傷害原告身心之不法侵權行為乙節，為被告
    所否認，被告並以前詞置辯。茲就本件應審酌之爭點，析述
    如下：
（一）原告就其主張97年5 月13日以前、被告所為侵害原告權利
      之侵權行為部分，其損害賠償請求權已罹於2 年時效而消
      滅，不得再請求被告賠償損害：
      按侵權行為所生之損害賠償請求權，自請求權人知有損害
      及賠償義務人時起，2 年間不行使而消滅。時效完成後，
      債務人得拒絕給付。民法第197 條第1 項前段、第144 條
      第1 項分別定有明文。查，原告就其主張97年5 月13日以
      前，包含：96年11月間掌摑原告蔡生鵬臉頰，並抓住其
      手腕，造成其口腔內開放性傷口；97年2 月以前之2月
      、9 月間將原告蔡生鵬之新牙刷取走；97年3 月間在颱
      風天下雨時，連續3 天將原告蔡生鵬鎖在門外，致其感冒
      ；經常侮辱原告蔡芝妮，或在其他同學面前諷刺、取笑
      原告蔡生鵬，致其遭同學辱罵（97年5 月13日以前部分）
      等節，不論真實與否，於該等行為發生之後，原告即知有
      損害及賠償義務人，然其遲未請求賠償，至99年5 月13日
      始提起本訴請求被告賠償損害，其此部分侵權行為損害賠
      償請求權顯然早已罹於2 年之時效期間，被告依前揭規定
      為時效抗辯拒絕給付，自屬有據，是原告即不得再基於此
      部分主張請求損害賠償。
（二）原告就其主張97年5 月13日以後、被告所為侵害原告權利
      之侵權行為部分，未能舉證以明，其請求被告賠償損害，
      亦無理由：
   1、按損害賠償之債，以有損害之發生及有責任原因之事實，
      並二者之間，有相當因果關係為成立要件。故原告所主張
      損害賠償之債，如不合於此項成立要件者，即難謂有損害
      賠償請求權存在（最高法院48年台上字第481 號判例、80
      年度台上字第1773號判決參考）。次按當事人主張有利於
      己之事實者，就其事實有舉證之責任。民事訴訟法第277
      條前段亦規定甚明。本件原告主張被告對有侵害原告之侵
      權行為云云，為被告所否認，原告自應就其主張之侵權行
      為事實負舉證之責任。
   2、查，原告主張97年6 月間拿不明雙色藥物給原告蔡生鵬服
      用、將原告蔡生鵬關進有小螞蟻的倉庫裡，97年7 月間將
      原告蔡生鵬帶進廁所，弄斷其4 顆牙齒，並恐嚇其不得告
      訴家人，經常在原告蔡生鵬面前侮辱原告蔡芝妮，或在其
      他同學面前諷刺、取笑原告蔡生鵬，致其遭同學辱罵，包
      含99年2 月25日有同學聽到被告講述原告蔡生鵬壞話，同
      學因而辱罵原告蔡生鵬云云，均為被告所否認。就其中所
      謂99年2 月25日講述原告蔡生鵬壞話部分，依原告所提出
      李姓、游姓兒童書寫字條影本，並無任何與被告誹謗辱罵
      原告蔡生鵬有關連性之內容，況該字條所指辱罵原告蔡生
      鵬之周姓兒童，於士林地檢署99年度偵字第6921號妨害名
      譽等案件偵查中，亦到庭證述99年2 月25日下午其並未辱
      罵原告蔡生鵬，亦未聽過被告曾說原告蔡生鵬亂講話、白
      目、白癡等語，有士林地檢署不起訴處分書及高檢署駁回
      再議處分書影本存卷可佐，自無從憑認原告此部分主張確
      為真正。除此之外，原告就其上述主張，均未能提出任何
      確切之證據以資證明，自無從認定其主張為真正。準此，
      原告請求被告負侵權行為損害賠償責任，自無所據。
五、從而，原告本於侵權行為之法律關係，請求被告給付原告 2
    人各50萬元，為無理由，應予駁回。
六、本件判決基礎已臻明確，兩造其餘攻擊防禦方法及訴訟資料
    經本院審酌後，核與判決結果不生影響，無一一論述之必要
    ，併予敘明。
七、據上論結，本件原告之訴為無理由，依民事訴訟法第78條，
    判決如主文。
中    華    民    國    99    年    10    月    29    日
                  民事第三庭  法  官  施月燿
以上正本證明與原本無異。
如對本判決上訴，應於判決送達後20日內向本院提出上訴狀，若
委任律師提起上訴者，應一併繳納上訴審裁判費，否則本院得不
命補正逕行駁回上訴。
中    華    民    國    99    年    12    月    10    日
                              書記官  吳昀蔚

司法院資訊處製作；財團法人民間司法改革基金會備份。
